【裁判字號】    98,訴,324
【裁判日期】    980225
【裁判案由】    毒品危害防制條例
【裁判全文】
臺灣臺中地方法院刑事判決               98年度訴字第324號
公  訴  人  臺灣臺中地方法院檢察署檢察官
被      告  乙○○
上列被告因違反毒品危害防制條例案件，經檢察官提起公訴（97
年度毒偵字第5893號），被告自白犯罪，本院合議庭裁定由受命
法官獨任依簡式審判程序審理，判決如下：
    主  文
乙○○施用第一級毒品，累犯，處有期徒刑壹年。
    事  實
一、乙○○前於87年間因違反麻醉藥品管理條例案件，經本院裁
    定送觀察、勒戒後，認無繼續施用毒品之傾向，而由本院以
    89年度訴緝字第457 號為免刑判決確定；其又於89年間因施
    用第一級毒品罪，經本院裁定送觀察、勒戒後，認有繼續施
    用之傾向，由本院以89年度毒聲字第7602號裁定令入戒治處
    所施以強制戒治，嗣因戒治成效合格，經本院裁定停止戒治
    ，所餘戒治期間付保護管束，期間至90年12月23日，保護管
    束其滿未經撤銷視為執行完畢，而其上開所犯施用第一級毒
    品犯行，另經檢察官提起公訴，本院以90年度訴字第285 號
    判處有期徒刑10月確定（已執行完畢）。其復於94年間，因
    犯詐欺、施用毒品案件，經本院分別判處有期徒刑4 月、6
    月；又於93年、95年間，另因施用毒品案件，分別經本院判
    處有期徒刑10月、1 年，2 罪嗣經中華民國九十六年罪犯減
    刑條例施行，減刑為有期徒刑5 月、6 月，入監執行後，上
    開4 罪徒刑接續執行，於96年9 月14日假釋付保護管束，後
    於96年12月4 日因保護管束期滿未經撤銷而視為執行完畢。
    詎乙○○仍不知悔改，竟於前開觀察、勒戒、強制戒治、有
    期徒刑執行完畢釋放後5 年內，基於施用第一級毒品之犯意
    ，復基於施用第一級毒品之犯意，於97年10月7 日15時許，
    在臺中縣后里鄉○○村○○路1139巷6 號住處內，將毒品海
    洛因摻水置入針筒，以注射方式，施用第一級毒品海洛因1
    次。嗣於97年10月11日，因另案遭拘提為警在上址查獲，經
    採尿送驗，結果呈嗎啡陽性反應，始悉上情。
二、案經臺中縣警察局大甲分局報請臺灣臺中地方法院檢察署檢
    察官偵查起訴。
    理  由
一、上揭事實，業經被告乙○○於本院坦白承認，並有檢驗呈「
    嗎啡陽性」之中山醫學大學附設醫院檢驗科藥物檢測中心尿
    液檢驗報告1 紙在卷可稽，足認被告自白與事實相符，應可
    採信。又按最高法院95年度第7 次刑事庭會議決定：「一、
    施用第1 、2 級毒品為犯罪行為，毒品危害防制條例第10條
    定有處罰明文。故施用第1 、2 級毒品者，依前揭規定本應
    科以刑罰。惟基於刑事政策，對合於一定條件之施用者，則
    依同條例第20條、第23條之規定，施以觀察、勒戒及強制戒
    治之保安處分。二、毒品危害防制條例於民國92年7 月9 日
    修正公布，自93年1 月9 日施行，其中第20條、第23條將施
    用毒品之刑事處遇程式，區分為『初犯』及『5 年內再犯』
    、『5 年後再犯』。依其立法理由之說明：『初犯』，經觀
    察、勒戒或強制戒治後，應為不起訴處分或不付審理之裁定
    ；經觀察、勒戒或強制戒治執行完畢釋放後，『5 年內再犯
    』者，因其再犯率甚高，原實施之觀察、勒戒及強制戒治既
    已無法收其實效，爰依法追訴或裁定交付審理。至於經觀察
    、勒戒或強制戒治執行完畢釋放後，『5 年後再犯』者，前
    所實施之觀察、勒戒或強制戒治已足以遮斷其施用毒品之毒
    癮，為期自新及協助其斷除毒癮，仍適用『初犯』規定，先
    經觀察、勒戒或強制戒治之程式。從而依修正後之規定，僅
    限於『初犯』及『5 年後再犯』2 種情形，始應先經觀察、
    勒戒或強制戒治程式。倘被告於5 年內已再犯，經依法追訴
    處罰，縱其第3 次（或第3 次以上）再度施用毒品之時間，
    在初犯經觀察、勒戒或強制戒治執行完畢釋放5 年以後，已
    不合於『5 年後再犯』之規定，且因已於『5 年內再犯』，
    顯見其再犯率甚高，原實施觀察、勒戒或強制戒治，已無法
    收其實效，即應依該條例第10條處罰。」本案被告前曾於87
    年間因違反麻醉藥品管理條例案件，經本院裁定送觀察、勒
    戒後，認無繼續施用毒品之傾向，而由本院以89年度訴緝字
    第457 號為免刑判決確定；其又於89年間因施用第一級毒品
    罪，經本院裁定送觀察、勒戒後，認有繼續施用之傾向，由
    本院以89年度毒聲字第7602號裁定令入戒治處所施以強制戒
    治，嗣因戒治成效合格，經本院裁定停止戒治，所餘戒治期
    間付保護管束，期間至90年12月23日，保護管束其滿未經撤
    銷視為執行完畢，而其上開所犯施用第一級毒品犯行，另經
    檢察官提起公訴，本院以90年度訴字第285 號判處有期徒刑
    10月確定（已執行完畢）；其復於94年間，因犯詐欺、施用
    毒品案件，經本院分別判處有期徒刑4 月、6 月；又於93年
    、95年間，另因施用毒品案件，分別經本院判處有期徒刑10
    月、1 年，2 罪嗣經中華民國九十六年罪犯減刑條例施行，
    減刑為有期徒刑5 月、6 月，入監執行後，上開4 罪徒刑接
    續執行，於96年9 月14日假釋付保護管束，後於96年12月4
    日因保護管束期滿未經撤銷而視為執行完畢之事實，此有臺
    灣高等法院被告前案紀錄表附卷可考，被告於上開觀察、勒
    戒、強制戒治執行完畢後，既曾於5 年內再犯毒品危害防制
    條例第10條第1 、2 項之罪，並經判刑確定，本次被告犯毒
    品危害防制條例第10條第1 項之罪，依上開最高法院決定意
    旨，認被告再犯率甚高，原實施觀察、勒戒、強制戒治，已
    無法收其實效，自非屬毒品危害防制條例第20條第3 項所定
    「五年後再犯」之情形，應依法追訴。綜上，被告自白核與
    事實相符，其於施用第一級毒品海洛因之犯行事證明確，洵
    堪認定。
二、核被告所為，係犯毒品危害防制條例第10條第1 項之施用第
    一級毒品罪。被告持有第一級毒品進而施用，其持有之低度
    行為，為施用之高度行為吸收，不另論罪。被告前曾於94年
    間，因犯詐欺、施用毒品案件，經本院分別判處有期徒刑4
    月、6 月；又於93年、95年間，另因施用毒品案件，分別經
    本院判處有期徒刑10月、1 年，2 罪嗣經中華民國九十六年
    罪犯減刑條例施行，減刑為有期徒刑5 月、6 月，入監執行
    後，上開4 罪徒刑接續執行，於96年9 月14日假釋付保護管
    束，後於96年12月4 日因保護管束期滿未經撤銷而視為執行
    完畢之事實，有臺灣高等法院被告前案紀錄表附卷可稽，其
    於5 年以內再故意犯本件有期徒刑以上之罪，應依刑法第47
    條第1 項，論以累犯，並加重其刑。爰審酌被告前因施用毒
    品案件，經觀察、勒戒、強制戒治及執行有期徒刑，仍未戒
    絕，繼續施用毒品海洛因，顯見其一再沈溺於毒品，不能自
    拔，及犯後坦承犯行等一切情狀，量處如主文所示之刑。
據上論斷，應依刑事訴訟法第273 條之1 第1 項、第284 條之1
、第299 條第1 項前段，毒品危害防制條例第10條第1 項，刑法
第11條前段、第47條第1 項，判決如主文。
本案經檢察官甲○○到庭執行職務
中    華    民    國    98    年    2     月    25    日
                  刑事第十一庭  法  官  柯志民
上正本證明與原本無異。
如不服本判決，應於收送達後10日內向本院提出上訴書狀（應敘
述具體理由並附繕本）。
上訴書狀如未敘述理由，應於上訴期間屆滿後20日內補提理由書
於本院。
                                書記官  賴亮蓉
中    華    民    國    98    年    2     月    25    日
論罪之法條全文：
毒品危害防制條例第10條
施用第一級毒品者，處六月以上五年以下有期徒刑。
施用第二級毒品者，處三年以下有期徒刑。


司法院資訊處製作；財團法人民間司法改革基金會備份。
